臺灣嘉義地方法院刑事判決
110年度易字第578號
公  訴  人  臺灣嘉義地方檢察署檢察官
被      告  詹惠閔


                    居嘉義縣○○鄉○○村00號            指定辯護人  本院約聘公設辯護人 張家慶  
上列被告因違反毒品危害防制條例案件，經檢察官提起公訴（11
0年度偵字第10627號），本院判決如下：
    主  文
詹惠閔持有第一級毒品，處拘役拾日，如易科罰金，以新臺幣壹
仟元折算壹日。扣案含有第一級毒品海洛因成分之注射針筒壹支
（毒品與注射針筒已無法析離）沒收銷燬之。
    犯 罪 事 實
一、詹惠閔明知海洛因係毒品危害防制條例列管之第一級毒品，
    依法不得持有，竟基於持有第一級毒品之犯意，於民國107
    年1月11日前案執行完畢後至110年5月14日13時48分為警查
    獲前某時，在隨身攜帶之手提包內，放置含有第一級毒品海
    洛因之注射針筒1支而持有之(同時查獲持有（施用）第二級
    毒品部分，另為公訴不受理判決)。嗣於110年5月14日13時4
    8分許，因騎乘電動車於嘉義縣朴子市新榮路與大同路口紅
    燈右轉為警攔查，經警得其同意實施搜索，並扣得含有上揭
    毒品之注射針筒，始悉上情。
二、案經嘉義縣警察局朴子分局報告臺灣嘉義地方檢察署檢察官
    偵查起訴。
    理  由
壹、程序事項：
    本判決所引用下列各項證據方法之證據能力，檢察官、被告
    詹惠閔及其辯護人皆未於言詞辯論終結前聲明異議，本院審
    酌該等證據作成之客觀情況均無不當，並無不宜作為證據之
    情事，依刑事訴訟法第159條之5之規定，認應具有證據能力
    。本判決所引用其餘非供述證據部分，查無有違反法定程序
    取得之情形，與本案待證事實又具有關聯性，均得採為證據
    。
貳、認定事實所憑證據及理由：
    上開犯罪事實，業據被告於本院審理中坦承不諱（見本院卷
    一第267-268、272頁；卷二第67頁），並有自願受搜索同意
    書、嘉義縣警察局朴子分局扣押筆錄、扣押物品目錄表、嘉
    義縣警察局朴子分局查獲施用(持有)毒品案件經過情形紀錄
    表、扣押物品照片、高雄市立凱旋醫院濫用藥物成品檢驗鑑
    定書（檢驗字號：高市凱醫驗字第68794號）等件存卷可參
    （見警卷第10-22、30頁；第697號毒偵卷第75頁），足認被
    告之任意性自白與事實相符，應堪採信。因此，本案事證明
    確，被告前開犯行洵堪認定，應予依法論科。
參、論罪科刑：
一、核被告詹惠閔所為，係犯毒品危害防制條例第11條第1項之
    持有第一級毒品罪。
二、又毒品危害防制條例第2 條第2 項按毒品之成癮性、濫用性
    及對社會危害性之不同，分為第一級至第四級毒品，分別定
    其罪名及處罰之規定，故持有不同等級之毒品，本須分論併
    罰。如以一行為同時持有不同等級毒品，係因刑法第55條前
    段想像競合犯規定之故，從一重處斷；又如持有同一級毒品
    並進而施用者，係因高低度行為吸收理論之故，僅論以施用
    之罪。而各罪論斷過程中，必須其間之想像競合及吸收關係
    ，始終存在者，最後方能從重論以一罪；反之，則否。例如
    ，前部分之罪以想像競合論斷之後，後部分之罪倘不能發生
    吸收關係者，最後即無從重論以一罪之餘地；又如，前部分
    之罪以吸收關係論斷之後，後部分之罪倘不能發生想像競合
    關係者，亦同，是以被告同時持有第一級毒品海洛因及第二
    級毒品甲基安非他命，進而施用第二級毒品甲基安非他命，
    持有第一級毒品罪與施用第二級毒品兩罪間並無高低度行為
    關係存在，已無從以吸收關係論斷（臺灣高等法院100 年度
    上訴字第666 號判決意旨參照）。經查，本案被告持有第一
    級毒品海洛因及第二級毒品甲基安非他命，復施用第二級毒
    品甲基安非他命(另為公訴不受理判決)。是以，雖被告係同
    時持有第一級毒品及第二級毒品，然就被告持有第二級毒品
    部分，業已為其嗣後施用第二級毒品之高度行為所吸收，揆
    諸上開實務見解意旨，被告持有第一級毒品之犯行即無從再
    與持有第二級毒品之犯行成立想像競合或吸收關係。準此，
    被告持有第一級毒品之犯行仍應予以獨立處罰，應併敘明。
三、被告前因公共危險案件，經臺灣雲林地方法院以106年度虎
    交簡字第151號判處有期徒刑3月確定，於107年1月11日徒刑
    執行完畢，此有臺灣高等法院被告前案紀錄表在卷可參。被
    告於有期徒刑執行完畢後，5年以內故意再犯本件有期徒刑
    以上之罪，故公訴意旨認應依累犯規定加重其刑。然按法院
    於審酌被告是否適用累犯規定而加重其刑時，訴訟程序上應
    先由檢察官就前階段被告構成累犯之事實，以及後階段應加
    重其刑之事項，主張並具體指出證明方法後，法院才需進行
    調查與辯論程序，而作為是否加重其刑之裁判基礎。前階段
    構成累犯事實為檢察官之實質舉證責任，後階段加重量刑事
    項為檢察官之說明責任，均應由檢察官分別負主張及具體指
    出證明方法之責。倘檢察官未主張或具體指出證明方法時，
    可認檢察官並不認為被告構成累犯或有加重其刑予以延長矯
    正其惡性此一特別預防之必要，且為貫徹舉證責任之危險結
    果所當然，是法院不予調查，而未論以累犯或依累犯規定加
    重其刑，即難謂有應調查而不予調查之違法。然累犯資料本
    來即可以在刑法第57條第5款「犯罪行為人之品行」中予以
    負面評價，法院自仍得就被告可能構成累犯之前科、素行資
    料，列為刑法第57條第5款所定「犯罪行為人之品行」之審
    酌事項（最高法院刑事大法庭110年度台上大字第5660號刑
    事裁定意旨參照）。經查，檢察官就被告構成累犯之前階段
    事實雖提出刑案資料查註紀錄表，惟並未提出其他足以證明
    被告構成累犯事實之前案徒刑執行完畢資料（例如前案確定
    判決、執行指揮書、執行函文、執行完畢文件等相關執行資
    料），且就被告累犯應加重其刑之後階段事項亦未「具體指
    出證明方法（例如具體指出被告所犯前後數罪間，關於前案
    之性質、前案徒刑之執行完畢情形、再犯之原因、兩罪間之
    差異、主觀犯意所顯現之惡性及其反社會性等各項情狀）」
    ，俾使法院綜合判斷本案被告有無因加重本刑致生所受刑罰
    超過其所應負擔罪責之情形，而裁量是否加重其刑。衡酌被
    告前揭案件(酒駕公共危險)與本件犯行(持有毒品)，罪質迥
    異，是否足以顯現其特別惡性或對刑罰反應力薄弱，進而適
    用累犯加重其刑，確非無疑。是以，參照前揭最高法院裁定
    意旨及考量前後兩案之罪質，本院尚無從遽行論以累犯並加
    重其刑，併予敘明。
四、爰以行為人之責任為基礎，審酌被告知悉海洛因對於人體有
    相當之危害，並間接影響社會治安，仍非法持有第一級毒品
    海洛因(含有第一級毒品海洛因之注射針筒1支)，本屬不該
    ，並斟酌被告犯後於本院已坦承犯行，考量其持有之時間、
    數量，及其教育程度為國中畢業、待業中，由母親支助經濟
    來源之家庭經濟狀況、罹患有精神疾患，此有病歷資料存卷
    可參（見本院卷一第103-197、273頁），暨其如臺灣高等法
    院被告前案紀錄表所示之前科素行，及犯後態度等一切情狀
    ，量處如主文所示之刑，併諭知易科罰金之折算標準。
肆、沒收：
　　扣案注射針筒1支內之殘留物，經送高雄市立凱旋醫院鑑定
    ，結果確含第一級毒品海洛因成分乙節，有該院110年6月5
    日濫用藥物成品檢驗鑑定書1份在卷可查(見第697號毒偵卷
    第75頁)。該扣案之注射針筒（毒品與注射針筒已無法析離
    ），除鑑驗用罄者外，應依毒品危害防制條例第18條第1項
    前段之規定，不問屬於犯罪行為人與否，宣告沒收銷燬之。
據上論斷，應依刑事訴訟法第299條第1項前段，毒品危害防制條
例第11條第1 項、第18條第1 項前段，刑法第11條、第47條第1
項、第41條第1 項前段，判決如主文。
本案經檢察官謝雯璣提起公訴，檢察官陳則銘到庭執行職務。
中　　華　　民　　國　　111 　年　　7 　　月　　4 　　日
                  刑事第二庭  法  官  林正雄
以上正本證明與原本無異。
如不服本判決應於收受判決後20日內向本院提出上訴書狀，並應
敘述具體理由；其未敘述上訴理由者，應於上訴期間屆滿後20日
內向本院補提理由書（均須按他造當事人之人數附繕本）「切勿
逕送上級法院」。　　　　　　　　
中　　華　　民　　國　　111 　年　　7 　　月　　5 　　日
                              書記官  王嘉祺
附錄本判決論罪科刑法條：
毒品危害防制條例第11條第1項
持有第一級毒品者，處3 年以下有期徒刑、拘役或新臺幣30萬元
以下罰金。